【裁判字號】    97,訴,895
【裁判日期】    970930
【裁判案由】    違反槍砲彈藥刀械管制條例
【裁判全文】
臺灣桃園地方法院刑事判決               97年度訴字第895號
公  訴  人  臺灣桃園地方法院檢察署檢察官
被      告  楊煒晟原名甲○○.
指定辯護人  本院公設辯護人彭詩雯
上列被告因違反槍砲彈藥刀械管制條例案件，經檢察官提起公訴
（97年度偵字第8684號），本院判決如下︰
    主  文
楊煒晟未經許可，持有空氣槍，處有期徒刑肆年，併科罰金新臺
幣貳拾萬元，罰金部分如易服勞役，以新臺幣壹仟元折算壹日，
扣案如附表一、二所示之物均沒收。又未經許可持有子彈，處有
期徒刑月，併科罰金新臺幣伍萬元，罰金部分如易服勞役，以
新臺幣壹仟元折算壹日。應執行有期徒刑肆年貳月，併科罰金新
臺幣貳拾貳萬元，罰金部分如易服勞役，以新臺幣壹仟元折算壹
日，扣案如附表一、二所示之物均沒收。
    事  實
一、楊煒晟明知具有殺傷力之空氣槍及具殺傷力之子彈，係槍砲
    彈藥刀械管制條例所列管之槍、彈，未經許可不得持有，竟
    仍未經主管機關許可，分別為下列行為：
（一）基於未經許可持有空氣槍之犯意，於民國94年6 、7 月間
      某日，在桃園縣中壢市觀光夜市內，以新臺幣（下同）共
      33,000元之代價，向某真實姓名年籍不詳之成年攤商，購
      得如附表一所示具殺傷力之空氣槍2 枝（槍枝管制編號00
      00000000、0000000000號），並無故持有之。
（二）基於未經許可持有具殺傷力子彈之犯意，於95年7 、8 月
      間某日，在桃園縣楊梅鎮高榮山區，向真實姓名年籍不詳
      之成年友人取得如附表三所示具殺傷力由金屬彈殼組合直
      徑8.0mm 金屬彈頭而成之非制式子彈1 顆（嗣經試射用罄
      ），並持有之。另並同時取得如附表四所示不具殺傷力而
      與本案無關之子彈1 顆。
    嗣於97年3 月25日下午4 時40分許，在桃園縣中壢市興和里
    下興37號旁之產業道路為警查獲，並扣得如附表一所示具殺
    傷力之空氣槍2 枝、如附表二所示其所有而供持有之如附表
    一所示空氣槍射擊使用之鋼珠1 罐、如附表三所示具殺傷力
    之子彈1 顆，及如附表四所示不具殺傷力而與本案無關之子
    彈1 顆。
二、案經桃園縣政府警察局大溪分局報告臺灣桃園地方法院檢察
    署檢察官偵查起訴。
    理  由
甲、證據能力部分
一、扣案如附表一所示空氣長槍2 枝、如附表二所示鋼珠1 罐、
    如附表三所示非制式子彈2 顆，桃園縣政府警察局大溪分局
    三元派出所查獲楊煒晟違反槍砲彈藥刀械管制條例照片5 紙
    、桃園縣政府警察局槍枝初步檢視報告表及檢視照片、桃園
    縣政府警察局97年4 月9 日桃警鑑字第0970003794號槍彈鑑
    定書、內政部警政署刑事警察局97年4 月23日刑鑑字第0970
    050340號鑑定書等證據，檢察官、被告及辯護人並未主張排
    除前開書證、物證之證據能力，且迄於本院言詞辯論終結前
    均未表示異議。本院審酌並無證據足資認定前開證物有何違
    法取證之情形，且與本件被告持有具殺傷力空氣槍、具殺傷
    力子彈之犯行具關連性，因認前開證據均有證據能力。
乙、認定犯罪事實之依據及理由
一、上揭事實欄一、（一）、（二）所示犯罪事實，業據被告楊
    煒晟於警詢、檢察官訊問時及本院審理中坦承不諱，並有如
    附表一至三所示之槍、彈扣案可佐，又上開事實欄一、（一
    ）所示犯行復據被告於警詢及本院審理中自承：「我於為警
    查獲前半年，曾在我位於桃園縣中壢市興和里下興南37號附
    近試射過其中1 把空氣槍，我拿『保力達』的瓶子放在距離
    約20、30公尺的地方，用銀色的那把空氣槍（即附表一編號
    二所示空氣槍）射瓶子，瓶子就破了，瓶子是玻璃。因為我
    的『保力達』瓶子是放在鐵皮屋的浪板旁邊，有時候沒射準
    ，就射到浪板，浪板有破掉。浪板就是一般工地圍籬的浪板
    ，是鐵製的。我在警詢中說2 把空氣槍都可以射穿鐵皮，是
    因為我在買的時候，賣家就跟我說2 把差不多。」等語甚詳
    ，是被告於購入如附表一所示空氣槍2 枝後，持其中之一即
    如附表一編號二所示銀色槍身之空氣槍1 枝進行試射，而見
    該槍枝之射擊威力足以穿透玻璃、鐵皮之際，即當已知悉性
    能相近之如附表一所示空氣槍2 枝之威力，均非一般玩具槍
    枝可相比擬，顯必亦能穿透脆弱之人體皮肉層而具殺傷力。
    再查：
（一）扣案如附表一所示空氣槍2 枝及如附表二所示鋼珠1 罐，
      經送桃園縣政府警察局鑑定結果，認附表一編號一所示空
      氣槍1 枝（槍枝管制編號桃警鑑0000000000號，黑色槍身
      ），係氣動式槍枝，該槍枝係以槍管下方連接高壓鋼瓶並
      以其內氣體作為發射動力，可發射直徑約6mm 之金屬彈丸
      ，槍長約107.5 公分、高約25.5公分，經實際經裝填直徑
      約6mm 、重量0.88公克之彈丸試射3 顆，測得鋼珠速度分
      別為182 、183 、186 公尺/ 秒，計算其動能分別為14.5
      7 、14.74 、15.22 焦耳/ 平方公分，單位面積動能分別
      達51.92 、52.49 、54.23 焦耳/ 平方公分；附表一編號
      二所示空氣槍1 枝（槍枝管制編號桃警鑑0000000000號，
      銀色槍身），係氣動式槍枝，該槍枝係以槍管後方連接高
      壓鋼瓶並以其內氣體作為發射動力，可發射直徑約6mm 之
      金屬彈丸，槍長約119 公分、高約21公分，經實際經裝填
      直徑約6mm 、重量0.88公克之彈丸試射3 顆，測得鋼珠速
      度分別為203 、204 、202 公尺/ 秒，計算其動能分別為
      18.13 、18.31 、17.95 焦耳/ 平方公分，單位面積動能
      分別達64.59 、65.23 、63.96 焦耳/ 平方公分；附表二
      所示鋼珠1 罐，認係直徑約0.6mm 、重量約0.88公克之金
      屬彈丸，此有桃園縣政府警察局97年4 月9 日桃警鑑字第
      0970003794號槍彈鑑定書、相片9 張（見臺灣桃園地方法
      院檢察署97年度偵字第8684號偵查卷第51至53頁）在卷可
      稽，此外復有桃園縣政府警察局大溪分局三元派出所查獲
      楊煒晟違反槍砲彈藥刀械管制條例照片4 紙、桃園縣政府
      警察局槍枝初步檢視報告表及檢視照片等件附卷足憑。又
      依上開桃園縣政府警察局97年4 月9 日桃警鑑字第097000
      3794號槍彈鑑定書所附之殺傷力之相關數據所載：「（一
      ）美國軍醫總署定義：彈丸撞擊動能達58呎磅（約78.6焦
      耳），則足以使人喪失戰鬥能力。（二）內政部警政署刑
      事警察局對活豬作射擊測試結果，彈丸單位面積動能達24
      焦耳/ 平方公分，則足以穿入豬隻皮肉層。（三）依日本
      科學警察研究所之研究結果，彈丸單位面積動能達20焦耳
      / 平方公分，則足以穿入人體皮肉層。」而上開扣案槍枝
      經試射結果，已超過日本科學警察研究所之研究結果，彈
      丸單位面積動能足以穿入人體皮肉層之20焦耳/ 平方公分
      ，堪認扣案如附表一所示空氣槍2 枝（槍枝管制編號桃警
      鑑0000000000號、0000000000號）具有殺傷力甚明。
（二）扣案如附表三所示子彈1 顆，經送內政部警政署刑事警察
      局鑑定結果，認係非制式子彈，由金屬彈殼組合直徑8.0m
      m 金屬彈頭而成，經實際試射，可擊發，認具殺傷力，此
      有該局97年4 月23日刑鑑字第0970050340號槍彈鑑定書附
      卷可稽，此外復有桃園縣政府警察局大溪分局三元派出所
      查獲楊煒晟違反槍砲彈藥刀械管制條例照片1 紙在卷足憑
      。
（三）基此，足認被告前揭任意性自白與事實相符，堪以採信。
      綜上所述，本件事證明確，被告犯行洵堪認定，應予依法
      論罪科刑。
二、按持有槍枝罪，其持有之繼續為行為之繼續，而非狀態之繼
    續，亦即一經意圖犯罪而持有槍枝，該罪雖告成立，但其完
    結，須繼續至持有行為終了之時為止（最高法院著有79年臺
    非字第264 號判決可參）。次按繼續犯之犯罪行為繼續實施
    之中，期間法律縱有變更，但其行為既繼續實施至新法施行
    以後，自無行為後法律變更之可言（最高法院28年上字第73
    3 號判例意旨參照）。查本件被告楊煒晟事實欄一、（一）
    所示犯行，係於94年6 、7 月間某日起即持有扣案如附表一
    所示具殺傷力之空氣槍2 枝（槍枝管制編號桃警鑑00000000
    00號、0000000000號），核其持有行為之本質，係屬繼續犯
    ，其持有行為繼續至97年3 月25日為警查獲之時始告終止。
    雖於被告持有上開具殺傷力空氣槍行為繼續之期間內，刑法
    於94年2 月2 日修正公布，並自95年7 月1 日起施行。惟上
    開法律之修正既在被告行為完成前，被告自應適用行為完成
    時之法律，不生新舊法比較之問題。
三、核被告楊煒晟於事實欄一、（一）所為，係犯槍砲彈藥刀械
    管制條例第8 條第4 項之未經許可持有空氣槍罪；於事實欄
    一、（二）所為，係犯槍砲彈藥刀械管制條例第12條第4 項
    未經許可持有子彈罪。又按未經許可持有槍、彈，係侵害社
    會法益之罪，同時持有種類相同之槍、彈，縱令客體有數個
    （如數支同種類槍枝、數發同種類子彈），仍為單純一罪，
    不生想像競合問題（最高法院97年度臺上字第231 號判決意
    旨參照）。是被告於事實欄一、（一）同時持有如附表一所
    示具殺傷力之空氣槍2 枝，仍僅成立單純一罪。被告所為上
    開未經許可持有空氣槍及未經許可持有子彈二罪間，犯意各
    別，行為亦殊，應予分論併罰。爰審酌被告非法持有之具殺
    傷力空氣槍2 枝及具殺傷力子彈1 顆等物，性質上屬高度危
    險之物品，所持有具殺傷力之空氣槍數量2 枝，危害匪淺；
    所持有具殺傷力之子彈數量雖僅1 顆，仍對社會治安仍潛藏
    高度危險，惡性非輕，惟犯後坦承不諱，態度尚可，並其犯
    罪動機、目的、手段等一切情狀，分別量處如主文所示之刑
    ，並依刑法第42條第3 項之規定，就罰金部分諭知易服勞役
    之折算標準，及依刑法第51條第5 款、第7 款之規定，定其
    應執行之刑，復就所定罰金之應執行刑，諭知易服勞役之折
    算標準。
四、沒收部分：
（一）扣案如附表一所示具殺傷力之空氣槍2 枝（槍枝管制編號
      桃警鑑0000000000號、0000000000號），為違禁物，應依
      刑法第38條第1 項第1 款規定沒收之。
（二）扣案附表二所示鋼珠1 罐，認係直徑約0.6mm 、重量約0.
      88公克之金屬彈丸，此有桃園縣政府警察局97年4 月9 日
      桃警鑑字第0970003794號槍彈鑑定書在卷可佐。上開物品
      業據被告供承為其在桃園縣中壢市○○路某五金行內，以
      500 元之代價購得，而屬其所有，且係供所持空氣槍擊發
      之用。參以扣案空氣槍殺傷力之最終實現，除需裝置高壓
      氣體鋼瓶於空氣槍之上，以使該空氣槍轉化高壓氣體而賦
      予適用之彈丸足以穿透人體皮肉層之動能外，倘無適用彈
      丸用供擊發，亦絕無從對人體產生實害結果；反之，倘有
      適用彈丸用供擊發，甚經瞄準人體射擊，其危險性亦絕非
      單純持有空氣槍可相比擬，甚且極可能產生一定之實害結
      果。由是當可推論扣案如附表二所示被告所有之鋼珠1 罐
      ，與被告所犯持有空氣槍罪之間具有密切關聯性，自屬供
      犯本罪所用之物，應依刑法第38條第1 項第2 款規定宣告
      沒收之。
（三）扣案如附表三所示非制式子彈1 顆，因子彈業經試射擊發
      ，剩餘彈殼、彈頭，不再具有子彈功能，已非違禁物（最
      高法院94年臺上字第3195號判決意旨參照），爰不予宣告
      沒收。
（四）扣案如附表四所示由金屬彈殼組合直徑8.9mm 金屬彈頭而
      成之非制式子彈1 顆，經實際試射，無法擊發，認不具殺
      傷力，此有內政部警政署刑事警察局97年4 月23日刑鑑字
      第0970050340號槍彈鑑定書1 份在卷可稽，故非屬槍砲彈
      藥刀械管制條例所禁止持有之違禁物，而與本案無涉，自
      無從宣告沒收，附此敘明。
據上論斷，應依刑事訴訟法第299 條第1 項前段，槍砲彈藥刀械
管制條例第8 條第4 項、第12條第4 項，刑法第11條前段、第42
條第3 項、第51條第5 款、第7 款、第38條第1 項第1 款、第2
款，判決如主文。
本案經檢察官黃珮如到庭執行職務。
中    華    民    國     97    年    9    月    30    日
                  刑事第十一庭審判長法  官  蔡榮澤
                                    法  官  汪曉君
                                    法  官  林蕙方
以上正本證明與原本無異。
如不服本判決，應於判決送達後10日內向本院提出上訴狀（應附
繕本），其未敘述上訴理由者，應於上訴期間屆滿後20日內補提
理由書狀於本院，上訴於臺灣高等法院。
                              書記官  郭玉芬
中    華    民    國     97    年    9    月    30    日
槍砲彈藥刀械管制條例第8條
未經許可，製造、販賣或運輸鋼筆槍、瓦斯槍、麻醉槍、獵槍、
空氣槍或第4 條第1 項第1 款所定其他可發射金屬或子彈具有殺
傷力之各式槍砲者，處無期徒刑或5 年以上有期徒刑，併科新臺
幣1 千萬元以下罰金。
未經許可，轉讓、出租或出借前項所列槍枝者，處 5 年以上有期
徒刑，併科新臺幣 1 千萬元以下罰金。
意圖供自己或他人犯罪之用，而犯前二項之罪者，處無期徒刑或
 7 年以上有期徒刑，併科新臺幣 1 千萬元以下罰金。
未經許可，持有、寄藏或意圖販賣而陳列第 1 項所列槍枝者，處
 3 年以上10年以下有期徒刑，併科新臺幣700 萬元以下罰金。
第 1 項至第 3 項之未遂犯罰之。
槍砲彈藥刀械管制條例第12條
未經許可，製造、販賣或運輸子彈者，處 1 年以上 7 年以下有
期徒刑，併科新台幣 500 萬元以下罰金。
未經許可，轉讓、出租或出借子彈者，處 6 月以上 5 年以下有
期徒刑，併科新台幣 300 萬元以下罰金。
意圖供自己或他人犯罪之用，而犯前二項之罪者，處 3 年以上
10 年以下有期徒刑，併科新台幣 700 萬元以下罰金。
未經許可，持有、寄藏或意圖販賣而陳列子彈者，處 5 年以下有
期徒刑，併科新台幣 300 萬元以下罰金。
第 1 項至第 3 項之未遂犯罰之。
附表一：
┌──┬──────────┬───┬────────┐
│編號│      槍枝名稱      │數量  │鑑定結果        │
├──┼──────────┼───┼────────┤
│ 一 │空氣槍（槍枝管制編號│1枝   │係氣動式槍枝，該│
│    │桃警鑑0000000000號，│      │槍枝係以槍管下方│
│    │黑色槍身）          │      │連接高壓鋼瓶並以│
│    │                    │      │其內氣體作為發射│
│    │                    │      │動力，可發射直徑│
│    │                    │      │約6mm 之金屬彈丸│
│    │                    │      │，槍長約107.5 公│
│    │                    │      │分、高約25.5公分│
│    │                    │      │，經實際經裝填直│
│    │                    │      │徑約6mm 、重量0.│
│    │                    │      │88公克之彈丸試射│
│    │                    │      │3 顆，測得鋼珠速│
│    │                    │      │度分別為182 、18│
│    │                    │      │3 、186 公尺/秒 │
│    │                    │      │，計算其動能分別│
│    │                    │      │為14.57 、14.74 │
│    │                    │      │、15.22 焦耳/ 平│
│    │                    │      │方公分，單位面積│
│    │                    │      │動能分別達51.92 │
│    │                    │      │、52.49 、54.23 │
│    │                    │      │焦耳/ 平方公分。│
├──┼──────────┼───┼────────┤
│ 一 │空氣槍（槍枝管制編號│1枝   │係氣動式槍枝，該│
│    │桃警鑑0000000000號，│      │槍枝係以槍管後方│
│    │銀色槍身）          │      │連接高壓鋼瓶並以│
│    │                    │      │其內氣體作為發射│
│    │                    │      │動力，可發射直徑│
│    │                    │      │約6mm 之金屬彈丸│
│    │                    │      │，槍長約119 公分│
│    │                    │      │、高約21公分，經│
│    │                    │      │實際經裝填直徑約│
│    │                    │      │6mm 、重量0.88公│
│    │                    │      │克之彈丸試射3顆 │
│    │                    │      │，測得鋼珠速度分│
│    │                    │      │別為203 、204、2│
│    │                    │      │02 公尺/ 秒，計 │
│    │                    │      │算其動能分別為18│
│    │                    │      │.13 、18.31 、17│
│    │                    │      │.95 焦耳/ 平方公│
│    │                    │      │分，單位面積動能│
│    │                    │      │分別達64.59 、65│
│    │                    │      │.23 、63.96 焦耳│
│    │                    │      │/ 平方公分。    │
└──┴──────────┴───┴────────┘
附表二：
┌──┬──────────┬───┬────────┐
│編號│扣案物名稱          │數量  │備註            │
├──┼──────────┼───┼────────┤
│ 一 │鋼珠                │1罐   │1 、用於附表一之│
│    │                    │      │空氣槍。        │
│    │                    │      │2 、直徑約0.6mm │
│    │                    │      │、重量約0.88公克│
│    │                    │      │之金屬彈丸。    │
└──┴──────────┴───┴────────┘
附表三：
┌──┬───────────────────┬───┐
│編號│扣案物                                │ 數量 │
├──┼───────────────────┼───┤
│ 一 │由金屬彈殼組合直徑8.0mm 金屬彈頭而成之│壹顆（│
│    │非制式子彈，經實際試射，可擊發，認具殺│嗣經試│
│    │傷力。                                │射用罄│
│    │                                      │）    │
└──┴───────────────────┴───┘
附表四：
┌──┬───────────────────┬───┐
│編號│扣案物                                │ 數量 │
├──┼───────────────────┼───┤
│ 一 │由金屬彈殼組合直徑8.9mm 金屬彈頭而成之│壹顆（│
│    │非制式子彈，經實際試射，無法擊發，認不│嗣經試│
│    │具殺傷力。                            │射用罄│
│    │                                      │）    │
└──┴───────────────────┴───┘


司法院資訊處製作；財團法人民間司法改革基金會備份。
